【裁判字號】    96,交易,283
【裁判日期】    980930
【裁判案由】    過失致死
【裁判全文】
臺灣嘉義地方法院刑事判決             96年度交易字第283號
公  訴  人  臺灣嘉義地方法院檢察署檢察官
被      告  甲○○
選任辯護人  嚴庚辰律師
上列被告因過失傷害案件，經檢察官提起公訴（96年度偵字第33
71號），本院判決如下：
    主  文
本件公訴不受理。
    理  由
一、公訴意旨略以：被告甲○○於民國96年1月22日9時50分許，
    駕駛車牌號碼2U-0597號自用小客車，沿嘉義市○○路由南
    向北行駛，途經嘉義市○○路與北港路路口處時，理應注意
    車輛行駛時之車前狀況及兩車併行之距離，隨時採取必要之
    安全措施，而依當時情形為日照自然光線、柏油路面乾燥無
    缺陷、無障礙物及視距良好，並無不能注意之情事，況汽車
    未領取駕駛執照前，不得駕駛汽車，竟疏未注意及此，而貿
    然行駛在上開路段，適被害人陳壽男騎乘MAJ-156號重機車
    自不明行向行駛而來，亦未注意車輛行駛時之車前狀況及兩
    車併行之距離，而隨時採取必要之安全措施，因雙方之上開
    過失而發生碰撞，致被害人人車倒地。被害人經送財團法人
    嘉義基督教醫院急救後，因頭部外傷引發蜘蛛網膜出血、顱
    內出血、神智不清等傷害，再轉送國立成功大學醫學院附設
    醫院斗六分院醫治，延至96年3月11日10時40分許，仍不治
    身亡。被告於肇事後，停留現場待司法警察到場處理時，於
    司法警察未知悉肇事者為何人前，主動坦承肇事並接受偵訊
    ，自首而接受裁判。因認被告涉犯刑法第276條第1項之過失
    致死罪嫌。
二、檢察官認被告成立上揭犯行，無非係以被告之供述、告訴人
    即被害人之子乙○○之證述、道路交通事故現場圖、交通事
    故肇事人自首情形記錄表各1紙、交通事故調查筆錄2份、道
    路交通事故調查報告表2紙、道路交通事故現場照片10張、
    財團法人嘉義基督教醫院診斷證明書、國立成功大學醫學院
    附設醫院斗六分院死亡證明書各1紙為其論據。
三、按告訴乃論之罪，告訴人於第一審辯論終結前，得撤回告訴
    ，又其告訴經撤回者，法院應諭知不受理之判決，刑事訴訟
    法第238條第1項及第303條第3款定有明文。次按過失致人於
    死罪之成立，係以過失行為與死亡結果間，有相當之因果關
    係為其要件，故如因行為人之過失行為，先致被害人受傷，
    再因該傷致死，或因該傷致病，因病致死，即因原傷參入自
    然力後助成病死之結果者，均難謂無相當之因果關係，自應
    依過失致人於死罪論處；倘若被害人因該過失行為受傷後，
    另因罹患他病致死，所患之病與原傷毫無關聯，非屬原傷加
    入自然力所致者，則其因果關係業已中斷，祇能論以過失傷
    害罪（最高法院87年度台上字第3417號判決意旨參照）。
四、經查：
  (一)被告於上開時間、地點駕駛自用小客車，因過失與被害人騎
    乘之機車發生碰撞，致被害人人車倒地，受有頭部外傷併蜘
    蛛膜下腔出血、顱內出血及腦室內出血等傷害，經送往財團
    法人嘉義基督教醫院急救後，於96年2月12日辦理出院，出
    院時頭部外傷醫療部分已告一段落，須門診追蹤治療即可等
    情，此為被告於本院審理時所供承（見本院卷第145頁），
    並經告訴人於本院審理時結證明確（見本院卷第109-114頁
    ），復有財團法人嘉義基督教醫院診斷證明書2份、道路交
    通事故現場圖、道路交通事故調查報告表(一)(二)各1份、交通
    事故現場照片10張、財團法人嘉義基督教醫院96年6月20日
    （96）嘉基醫字第0947號函、97年1月11日嘉基醫字第97010
    0077號函、病歷影本各1份在卷可稽（見警卷第6-7、9-17頁
    、偵卷第15頁、本院卷第35頁），足認被害人因上開車禍受
    有傷害。再者，被害人於財團法人嘉義基督教醫院診治時發
    現肺癌，於96年3月6日送往國立成功大學醫學院附設醫院斗
    六分院醫治，肺癌之病理報告為第3期A，於96年3月11日10
    時40分許死亡乙節，此有上開醫院死亡證明書、96年6月20
    日成醫斗分醫字第0960001682號函附病患診療資料摘要表、
    97年1月4日成醫斗分醫字第0960004041號函附病患診療資料
    摘要表、病理科報告單、病歷影本各1份在卷可參（見警卷
    第8頁、偵卷第16-17頁、本院卷第31-34頁），足見被害人
    於車禍後不到2個月死亡。
  (二)本件應審究者，即被害人車禍後之死亡結果是否確為本件車
    禍所引發，亦即被告就本件之車禍發生雖有過失行為，且其
    過失行為確導致被害人受有上揭傷害結果，其間具有相當因
    果關係，但被告之過失行為與被害人死亡結果間究否亦具有
    因果關係，仍屬有疑，倘其間並無任何因果關係存在，被告
    自不就被害人之死亡結果擔負刑責。查本件經送行政院衛生
    署醫事審議委員會鑑定結果，根據嘉義基督教醫院及成大醫
    院斗六分院病歷記載，研判病人於96年1月22日發生車禍造
    成頭部外傷及顱內病灶，其昏迷指數只有8分（滿分15分）
    ，但經22天治療後已趨穩定（無後續延遲性顱內出血或水腦
    症）。根據成大醫院斗六分院護理紀錄及手術前準備記載，
    病人能自由表達意見，且能說出手術後傷口位置及可能留置
    管路、能正確執行深呼吸咳嗽、能正確使用Triflow，表示
    病人頭部外傷之狀況，經7週之治療已穩定且無明顯後遺症
    ，否則麻醉科不可能冒險進行全身麻醉之開胸大手術。如果
    沒有發現肺癌，且定期追蹤治療頭部外傷腦震盪症候群，本
    可繼續生活及療養；其外傷程度重不及死或殘。於96年1月
    29日意外發現左肺病灶，且有淋巴及肋骨轉移（PET、CTs-
    can證實），至96年3月7日才進行開胸手術治療。病人於開
    胸手術後，恢復緩慢無力咳痰，所以術後3天加做氣切手術
    。96年3月11日7時43分，病人突發心搏變慢及血壓量不到，
    CPR後勉強測到血壓為24/14mmHg（7時47分），後續一直進
    行急救動作（包括Bosmin等等強心藥物）維持至10時家屬辦
    理病危自動出院。肺癌手術後發生兩側肺炎合併敗血性休克
    及急性呼吸窘迫徵候群及心肺衰竭，為病人致死之直接主因
    ，頭部外傷之爐內病灶與其死亡，尚難認定有關係。肺鱗狀
    上皮癌合併淋巴及肋骨轉移表示癌症發展已至末期（至少第
    3b至第4期），5年存活機率小於5%，有行政院衛生署98年9
    月4日衛署醫字第0980262361號函附該署醫事審議委員會第
    0000000號鑑定書1份附卷可憑（見本院卷第93-96頁），是
    被告之過失行為與被害人之死亡結果間，尚難認定具有相當
    因果關係。
五、綜上所述，被告與被害人發生車禍後，雖導致被害人受傷之
    結果，然並不足以造成被害人死亡之結果，被害人之死亡係
    因其罹患肺癌於手術後發生上揭病症所致，與被告之過失行
    為無相當因果關係，檢察官提出之上揭證據不足以證明被告
    確有過失致死之犯行，此外，復查無其他積極證據足資證明
    被告確有檢察官所指之過失致死犯行，是就此部分應認被告
    罪嫌尚有不足。被告涉犯過失傷害之事實，此與檢察官起訴
    之社會基本事實係屬同一，本院自應予以審究，因刑法第28
    4條第1項前段之過失傷害罪，依刑法第287條前段規定須告
    訴乃論，茲據告訴人於本院第一審辯論終結前，聲請撤回告
    訴，有撤回告訴狀1份在卷可參（見本院卷第132頁），依照
    上開法條之規定，爰為不受理判決之諭知。
本案經檢察官曹合一到庭執行職務。
據上論斷，應依刑事訴訟法第303條第3款，判決如主文。
中    華    民    國    98    年    9     月    30    日
                  交通法庭  法  官  卓春慧
以上正本證明與原本無異。
如不服本判決應於收受判決後10日內向本院提出上訴書狀，並應
敘述具體理由；其未敘述上訴理由者，應於上訴期間屆滿後20日
內向本院補提理由書（均須按他造當事人之人數附繕本）「切勿
逕送上級法院」。告訴人或被害人如對於本判決不服者，應具備
理由請求檢察官上訴，其上訴期間之計算係以檢察官收受判決正
本之日期為準。
中    華    民    國    98    年    9     月    30    日
                            書記官  李玫娜


司法院資訊處製作；財團法人民間司法改革基金會備份。
